臺灣新北地方法院行政訴訟判決
110年度交字第802號
原      告  蔡靜怡  
訴訟代理人  王東洲  
被      告  新北市政府交通事件裁決處
                      設新北市○○區○○路○段000號2樓
代  表  人  李忠台    住同上
訴訟代理人  黃慧婷律師
上列當事人間因交通裁決事件，原告不服被告中華民國110年11
月3日新北裁催字第48-CB0000000號及第48-CB0000000號裁決，
提起行政訴訟，本院判決如下：
    主  文
一、原告之訴均駁回。
二、訴訟費用新臺幣300元由原告負擔。
    事實及理由
壹、程序方面：本件係原告不服被告所為道路交通管理處罰條例
    第8條的裁決而提起撤銷訴訟，依行政訴訟法第237條之1，
    應適用交通裁決事件訴訟程序。而本件因卷證資料已經明確
    ，且本院就被告已提出之採證光碟（被告並以證物送達原告
    表示意見），而法院就該光碟（準文書證據）擷取光碟之錄
    影畫面為照片（文書證據），乃為該採證光碟內容原物之客
    觀展現，並無法院為主觀體會後為勘驗內容之描述記載，並
    非為勘驗之調查新證據，且該光碟（內容）被告既已送達原
    告表示意見，已為程序保障，且為避免當事人開庭之勞費及
    訴訟經濟，依該卷證資料已經明確，本院依同法第237條之7
    規定之裁量，於是不經言詞辯論，直接裁判。 
貳、實體方面：
一、爭訟概要：緣原告蔡靜怡所有車牌號碼0000-00號自用小客
    車（下稱系爭汽車）於民國（下同）110年9月14日7時16分
    ，行經新北市泰山區仁義路與武仁街口(北向)時，有「不依
    規定駛入來車道」之違規行為，經民眾於110年9月20日檢具
    違規影片向新北市政府警察局林口分局（下稱舉發機關）檢
    舉，經舉發機關檢視違規影片後認違規事證明確，爰於110
    年9月27日依道路交通管理處罰條例第45條1項第3款之規定
    ，填製新北市警交大字第CB0000000號舉發違反道路交通管
    理事件通知單（下稱舉發通知單一），記載應到案日期110
    年11月11日以前予以舉發，案件並於同日移送被告，並於11
    0年9月29日合法送達於原告；嗣原告系爭汽車因另於110年9
    月15日7時21分，行經新北市泰山區仁愛路(仁愛路與仁愛路
    6巷路口)時，有「駕駛人轉彎不依規定使用方向燈」之違規
    行為，經民眾於同日檢具違規影片向舉發機關檢舉，經舉發
    機關檢視違規影片後認違規事證明確，爰於110年10月4日依
    道路交通管理處罰條例第42條之規定，填製新北市警交大字
    第CB0000000號舉發違反道路交通管理事件通知單（下稱舉
    發通知單二），記載應到案期限110年11月18日以前予以舉
    發，案件於同日移送被告，並於110年10月6日合法送達於原
    告。原告收受上開二舉發通知單後分別於110年10月4日及11
    0年10月11日提出申訴，案經舉發機關查明陳述情節及違規
    當時情形，以舉發機關110年10月15日新北警林交字第00000
    00000號函、110年10月19日新北警林交字第0000000000號函
    回復認違規事實明確，被告據此，乃分別按道路交通管理處
    罰條例第45條第 1項第3款、第63條第1項（即第63條第1項
    第1款）及違反道路交通管理事件統一裁罰基準之規定等規
    定，以110年11月3日新北裁催字第48-CB0000000號違反道路
    交通管理事件決書，裁處原告罰鍰新台幣（下同）900元，
    並記違規點數1點；復依道路交通管理處罰條例第42條及違
    反道路交通管理事件統一裁罰基準之規定，以110年11月3日
    新北裁催字第48-CB0000000號違反道路交通管理事件決書，
    裁處原告罰鍰新臺幣（下同）1200元（以上二裁決，下統稱
    原處分）。原告不服原處分，於是提起本件行政撤銷交通裁
    決訴訟。
二、原告起訴主張及聲明：
(一)原告主張要旨：
　1.第CB0000000號，係由於該行進路線已被前車站佔用（疑故
    障），故經指揮再於左邊超越，才可避免交通阻塞，故因撤
    銷裁罰，否則只能於後停住，也無法倒車或迴轉。
　2.原告駕駛系爭汽車，於110年9月15日7時21分許，行經新北
    市泰山區仁愛路與仁愛路6巷口右轉時，為民眾(檢舉人)於1
    10年9月2才具違规證據影像資料向林口分局檢舉駕駛人轉彎
    不依規定使用方向燈，根據道路交通管理處罰條例第7之1條
    ，民眾檢舉違規行為，得敘明違規事實或檢具違規證據資料
    ，向公路主管或警察機關檢舉,經查證屬實者，應即舉發，
    但行為終了日起逾7日檢舉，可不予舉發。故原告不服，遂
    提起本件行政訴訟。(檢附簡訊便民服務系統之時間，其他
    案件顯示該系統相當即時無時差，不可能如調查所述9月15
    日就完成檢舉，隔了9天才發簡訊)。
  3.又其道路為直行單行單略為右彎，但隨即需左彎，故方向燈
    連打會造成如影片所視情形，並非轉彎不依規定使用方向燈
    ，行為終了日起逾七日之檢舉，應不予舉發。而原處分認原
    告有違規而據以裁罰，根據道路交通管理處罰條例第7之1條
    與法不合，當有違誤。
(二)聲明：撤銷原處分。
三、被告答辯及聲明：
(一)答辯要旨：
　1.查本件採證影片及影片截圖(採證光碟「Z0000000000000000
    000-0.mp4」，00:00:03~00:00:09)可見，系爭汽車行駛於
    劃有雙黃實線之車道上，依設置規則第149條第1項第1款之
    規定，於雙黃實線兩側均禁止超車、跨越或迴轉，系爭汽車
    明顯逐漸向右行駛，且左輪已跨越雙黃實線且車身之一半已
    在對向車道並向前行駛一段距離，確為「不依規定駛入對向
    車道」，且自採證影片中未能看出原告所稱之「因他車占用
    車道致不得已跨越標線」之情事，原告亦無再提供相關事證
    予以佐證，故違規行為屬實，據此作成之原處分應無違誤；
    另系爭車輛行駛至交岔入口時，確實未於右轉彎時距交叉路
    口30公尺處顯示方向燈，有採證影片可稽(採證光碟「Z0000
    000000000000000-0.avi」)，原告之車輛確實未依規定使用
    方向燈，違規事實明確並有採證影片截圖在卷可稽，另原處
    分亦無違誤。
  2.再者，原告系爭汽車之所有人，有汽車車籍查詢資料為憑，
    其對上述規定應知之甚詳，並應確實遵守。是原告前揭所述
    ，無非單方所執之詞，委無足取。綜上所述，被告依法裁處
    ，應無違誤，原告之訴為無理由。
(二)聲明：原告之訴駁回。
四、爭點：
(一)被告認原告系爭汽車，於110年9月14日7時16分，行經新北
    市泰山區仁義路與武仁街口(北向)時，有「不依規定駛入來
    車道」之違規行為，及於110年110年9月15日7時21分，行經
    新北市泰山區仁愛路(仁愛路與仁愛路6巷路口)時，有「駕
    駛人轉彎不依規定使用方向燈」之違規行為，分別以原處分
    裁罰原告，是否合法有據？
(二)原告以其系爭汽車原行進路線遭前車疑似故障佔用，經指揮
    方由左邊超越，並以檢舉已於法定期限及系爭道路為直行略
    右彎，但隨即需左彎，而連打方向燈會造成檢舉人誤判等情
    為由，訴請撤銷原處分，是否有理可採？
五、本院之判斷：
(一)前提事實：緣原告系爭汽車，於110年9月14日7時16分，行
    經新北市泰山區仁義路與武仁街口(北向)時，有「不依規定
    駛入來車道」之違規行為，經民眾於110年9月20日檢具違規
    影片向舉發機關檢舉，經舉發機關檢視違規影片後認違規事
    證明確，爰於110年9月27日依道路交通管理處罰條例第45條
    1項第3款之規定，填製舉發通知單一，記載應到案日期110
    年11月11日以前予以舉發，案件並於同日移送被告，並於11
    0年9月29日合法送達於原告；嗣原告系爭汽車因另於110年9
    月15日7時21分，行經新北市泰山區仁愛路(仁愛路與仁愛路
    6巷路口)時，有「駕駛人轉彎不依規定使用方向燈」之違規
    行為，經民眾於同日檢具違規影片向舉發機關檢舉，經舉發
    機關檢視違規影片後認違規事證明確，爰於110年10月4日依
    道路交通管理處罰條例第42條之規定，填製舉發通知單二，
    記載應到案期限110年11月18日以前予以舉發，案件於同日
    移送被告，並於110年10月6日合法送達於原告。原告收受上
    開二舉發通知單後分別於110年10月4日及110年10月11日提
    出申訴，案經舉發機關查明陳述情節及違規當時情形，以舉
    發機關110年10月15日新北警林交字第0000000000號函、110
    年10月19日新北警林交字第0000000000號函回復認違規事實
    明確，被告據此乃分別按道路交通管理處罰條例第45條第1
    項第3款、第63條第1項（即第63條第1項第1款）及違反道路
    交通管理事件統一裁罰基準之規定等規定，以原處分分別裁
    處原告罰鍰900元並記違規點數1點，及依道路交通管理處罰
    條例第42條及違反道路交通管理事件統一裁罰基準之規定裁
    處罰鍰1200元等情，此有被告所提本案二舉發通知單暨合法
    送達之掛號郵件查詢、交通違規檢舉系統資料、原告110年1
    0月4日及10月11日之交通違規申訴資料、舉發機關即新北市
    政府警察局林口分局110年10月15日新北警林交字第0000000
    000號函、採證照片、舉發機關110年10月19日新北警林交字
    第0000000000號函、採證照片、原處分書、系爭汽車車籍查
    詢、採證光碟等在卷可稽（分見本院卷第69頁暨第77頁與第
    87頁、第73頁及第83頁、第91頁及第93頁、第95頁至第96頁
    、第97頁、第99頁至第101頁、第103頁至第104頁、第105頁
    及第107頁、第115頁、第117頁），核堪採認為真正。
(二)被告認原告駕駛系爭汽車，於110年9月14日7時16分，行經
    新北市泰山區仁義路(與武仁街口(北向))時，有「不依規定
    駛入來車道」之違規行為，及於110年110年9月15日7時21分
    ，行經新北市泰山區仁愛路(仁愛路與仁愛路6巷路口)時，
    有「駕駛人轉彎不依規定使用方向燈」之違規行為，分別以
    原處分裁罰原告，均核屬合法有據。　　
  ⑴按道路交通標誌標線號誌設置規則(下稱設置規則)第149條第
    1項第1款第8目規定:「標線依其型態原則上分類如下：一、
    線條以實線或虛線標繪於路面或緣石上，用以管制交通者，
    原則上區分如下：（八）雙黃實線設於路段中，用以分隔對
    向車道，並雙向禁止超車、跨越或迴轉。」，核上開設置規
    則，乃係依道路交通管理處罰條例第4條第3項之授權而訂定
    ，就其標線之設置目的，在於提供車輛駕駛人及行人有關道
    路路況之警告、禁制、指示等資訊，以便利行旅及促進 交
    通安全，其規定內容明確，並無牴觸法律之規定，依法即應
    加以適用。
　⑵次按「汽車在未劃設慢車道之雙向二車道行駛時，應依下列
    規定：二、在劃有分向限制線之路段，不得駛入來車之車道
    內。」，道路交通安全規則第97條第1項第2款定有明文。復
    按「汽車駕駛人，爭道行駛有下列情形之一者，處新臺幣六
    百元以上一千八百元以下罰鍰：三、不依規定駛入來車道。
    」、「汽車駕駛人有下列各款所列條款之一者，除依原條款
    處罰鍰外，並予記點：一、有第三十三條第一項、第二項、
    第三十八條第一項、第四十條、第四十五條、第四十七條第
    一款至第三款、第四十八條、第四十九條或第六十條第二項
    第一款、第二款情形之一者，各記違規點數一點。」，道路
    交通管理處罰條例第45條第1項第3款、第63條第1項第1款亦
    有明文規定。
  ⑶再按「行車遇有轉向、減速暫停、讓車、倒車、變換車道等
    情況時所用之燈光及駕駛人之手勢，應依下列規定：一、右
    轉彎時，應先顯示車輛前後之右邊方向燈光，或由駕駛人表
    示左臂向上，手掌向右微曲之手勢。」、「汽車駕駛人，應
    依下列規定使用方向燈：二、左（右）轉彎時，應先顯示車
    輛前後之左（右）邊方向燈光；變換車道時，應先顯示欲變
    換車道方向之燈光，並應顯示至完成轉彎或變換車道之行為
    。」道路交通安全規則第91條第 1項第1款、第109條第2項
    第2款乃分別定有明文。至於「汽車駕駛人，不依規定使用
    燈光者，處新臺幣一千二百元以上三千六百元以下罰鍰。」
    ，則為道路交通管理處罰條例第3條第8款及第42條所明文。
  ⑷末按違反道路交通管理事件統一裁罰基準及處理細則第 1條
    規定：「本細則依道路交通管理處罰條例第92條第 4項規定
    訂定之」、 第2條第1項、第2項規定：「處理違反道路交通
    管理事件之程序及統一裁罰基準依本細則之規定辦理。前項
    統一裁罰基準，如附件違反道路交通管理事件統一裁罰基準
    表。」，核上開統一裁罰基準及處理細則之規定，就其立法
    目的及功能，乃為防止處罰機關枉縱或偏頗，依道路交通管
    理處罰條例第92條第 4項所授權交通部會同內政部訂定「違
    反道路交通管理事件統一裁罰基準及處理細則」及其附件「
    違反道路交通管理事件統一裁罰基準表」，用以維持裁罰之
    統一性與全國因違反道路交通管理事件受處罰民眾之公平，
    不因裁決人員不同，而生偏頗，寓有避免各監理機關於相同
    事件恣意為不同裁罰之功能，並非法所不許，於憲法上保障
    人民財產權之意旨並無牴觸（此並有改制前之司法院大法官
    會議釋字第511號解釋意旨理由足資參照），並無違反法律
    保留原則。再依本件違規行為時點之違反道路交通管理事件
    統一裁罰基準表記載：(1)機車或小型車汽車駕駛人不依規
    定駛入來車車道，於期限內繳納或到案聽候裁決者，應處罰
    鍰900元，記違規點數1點；(2)機車或小型車駕駛人，不依
    規定使用燈光，於期限內繳納或到案聽候裁決者，應處罰鍰
    1200元。核此等規定，既係基於母法之授權而為訂定，且就
    違反道路交通管理事件統一裁罰基準及處理細則附件所示統
    一裁罰基準表中有關道路交通管理處罰條例第42條之裁罰基
    準內容（基準表區分機車或小型車、大型車，並以行為人之
    違規是否於期限內繳納或到案聽候裁決者及其逾越到案期限
    在30日內、30日以上60日以內及60日以上者，分別裁處以不
    同罰鍰標準，符合相同事件相同處理，不同事件不同處理之
    平等原則。），並未牴觸母法，是被告自得依此基準而為裁
    罰。
  2.經查，本案舉發通知單(單號；CB0000000號），係民眾（檢
    舉人），於110年9月14日7時16分許，發現系爭汽車行經新
    北市泰山區仁義路與武仁街口(北向)附近時，在劃有分向限
    制線處不依規定駛入來車道之違規事實，乃檢具違規證據影
    像資料向舉發機關檢舉（檢舉日期:110年9月20日），經舉
    發員警查證屬實，遂以逕行舉發，此除有舉發機關即新北市
    政府警察局林口分局110年10月15日新北警林交字000000000
    0號函敘明在案，並有上開舉發通知單暨合法送達之掛號郵
    件查詢（見本院卷第69頁下方暨第77頁）、交通違規檢舉系
    統資料（第73頁）為憑，復有被告所提上開違規行為之採證
    照片（見本院卷第97頁）所示確實可見系爭汽車行駛於劃有
    雙黃實線之車道上，則依設置規則第149條第1項第1款之規
    定，於雙黃實線兩側均禁止超車、跨越或迴轉，系爭汽車既
    已明顯向右行駛，而其車輛左輪並已跨越雙黃實線近車身一
    半已在對向車道無誤，為此，被告認系爭汽車，於上開時地
    ，有「不依規定駛入對向車道」之違規行為，即屬無誤。被
    告據以原處分裁罰原告，核屬合法有據。　
　3.次查，本案舉發通知單(單號；CB0000000號），乃為民眾（
    檢舉人）於110年9月15日7時21分許，發現系爭汽車行經新
    北市泰山區仁愛路與仁愛路6巷路口右轉彎未依規定使用方
    向燈之違規行為，乃檢具違規證據影像資料向舉發機關檢舉
    （檢舉日期:110年9月15日），經舉發員警查證屬實，遂以
    逕行舉發，此除有舉發機關即新北市政府警察局林口分局11
    0年10月19日新北警林交字0000000000號函敘明在案，並有
    上開舉發通知單暨合法送達之掛號郵件查詢（見本院卷第69
    頁上方暨第87頁）、交通違規檢舉系統資料（第83頁）為憑
    ，復有被告所提上開違規行為之採證照片（見本院卷第103
    頁至第104頁）所示確實可見系爭汽車行駛，於上開時地行
    經系爭路口，而該路口前方之地面上亦已劃設有白色左右轉
    箭頭之指示線，然系爭汽車於抵達上開地面上劃設有白色左
    右轉箭頭指示線時，已未預先顯示其向左或右轉之方向燈，
    卻逕沿該路口右轉彎行駛而去，為此，被告認系爭汽車，於
    上開時地，有「轉彎不依規定使用方向燈」之違規行為，要
    屬無誤，被告以原處分裁罰原告，亦屬合法有據。
(三)原告以其系爭汽車原行進路線遭前車疑似故障佔用，經指揮
    方由左邊超越，並以檢舉已於法定期限及系爭道路為直行略
    右彎，但隨即需左彎，而連打方向燈會造成檢舉人誤判等情
    為由，訴請撤銷原處分，乃屬無理難採。
  1.按本件行為時道路交通管理處罰條例7-1條規定；「對於違
    反本條例之行為者，民眾得敘明違規事實或檢具違規證據資
    料，向公路主管或警察機關檢舉，經查證屬實者，應即舉發
    。但行為終了日起逾七日之檢舉，不予舉發。」。經查，本
    案舉發通知單(單號；CB0000000號），其違規行為日為110
    年9月14日7時16分許，而檢舉人檢具違規證據影像資料向舉
    發機關檢舉，其檢舉日期:110年9月20日，此有上開舉發通
    知單交通違規檢舉系統資料（見本院卷第73頁）為憑；另舉
    發通知單(單號；CB0000000號），其違規行為日為110年9月
    15日7時16分許，而檢舉人檢具違規證據影像資料向舉發機
    關檢舉，其檢舉日期:110年9月15日，此亦有上開舉發通知
    單交通違規檢舉系統資料（見本院卷第83頁）為憑。可知本
    案上開二舉發案件，均無逾越前述法定檢舉所定7日內之期
    限自明；至於檢舉日之認定，乃以民眾進入主管機關檢舉系
    統完成檢舉程序送出表單之期日為主，並非以受檢舉人收受
    簡訊之日為主，特此敘明。
　2.次查，本案系爭汽車就其行駛於劃有雙黃實線之車道上，系
    爭汽車明顯逐漸向右行駛，而其右前方本即有一白色汽車往
    前行駛，然原告系爭汽車僅為超越其右前方行進中之上開白
    色汽車，遂偏左行駛跨越雙黃實線，致其車身之一半已在對
    向車道並向前行駛一段距離，此除有被告所提採證照片（見
    本院卷第97頁），並有本院依職權擷取該錄影光碟前後接續
    之畫面照片足憑（見本院卷第121頁至第139頁），顯無原告
    所稱其系爭汽車原行進路線遭前車疑似故障佔用，而經指揮
    方由左邊超越之不得不侵入來車道行駛之情，原告所稱與事
    實不符，難加採信。
　3.至於原告再以系爭道路為直行略右彎，但隨即需左彎，而連
    打方向燈會造成檢舉人誤判乙節。經查，就系爭汽車前述有
    右轉彎未依規定使用方向燈之違規行為，如前所述，依本案
    違規行為之採證照片所示，見系爭汽車既行駛於系爭路口，
    而其路口前方之地面上已劃設有白色左右轉箭頭之指示線，
    用以提醒車輛駕駛人轉彎，然系爭汽車於抵達上開地面上劃
    設有白色左右轉箭頭指示線時，既未預先顯示其左或右轉之
    方向燈，自有使其後方之車輛，難以預知系爭汽車究為左轉
    或右轉之行徑，而易生有交通安全之危害至明，從而，原告
    以爭道路為直行略右彎，但隨即需左彎，而連打方向燈會造
    成檢舉人誤判等情為由，即難採信，其據此訴請撤銷原處分
    ，要屬無理難採。
(四)本件判決基礎已臻明確，兩造其餘攻擊防禦方法及訴訟資料
    ，經本院審核後，或與本案爭點無涉，或對於本件判決結果
    不生影響，爰無庸一一再加論述，爰併敘明。
(五)本件第一審裁判費新臺幣300元，應由敗訴之原告負擔，所
    以確定如主文第2項所示。
六、結論：原處分均無違誤，原告訴請撤銷為無理由，均應予駁
    回。
中　　華　　民　　國　  111 　年　　1 　　月　　20 　日
                  行政訴訟庭  法  官  楊志勇
上為正本係照原本作成。
如不服本判決，應於判決送達後20日內，向本院提出上訴狀，上
訴狀並應記載上訴理由，表明關於原判決所違背之法令及其具體
內容或依訴訟資料可認為原判決有違背法令之具體事實，並繳納
上訴費新臺幣750元。 其未表明上訴理由者，應於提出上訴後20
日內向本院補提理由書（上訴狀及上訴理由書均須按他造人數附
繕本），如逾期未提出上訴理由書者，本院毋庸再命補正，由本
院逕以裁定駁回上訴。
                              書記官  林楷勳
中　　華　　民　　國　  111 　年　　1 　　月　　20　　日